臺灣南投地方法院民事簡易判決
111年度埔簡字第62號
原      告  陳美惠  
            楊中農  
共      同
訴訟代理人  羅閎逸律師                      
            陳瑞斌律師
被      告  陳義豐  

訴訟代理人  洪嘉蔚律師
上列當事人間請求給付價金事件，本院於民國111年7月14日言詞
辯論終結，判決如下：
    主      文
被告應給付原告陳美惠新臺幣22萬5,000元，及自民國111年4月2
0日起至清償日止，按週年利率百分之5計算之利息。
被告應給付原告楊中農新臺幣18萬5,000元，及自民國111年4月2
0日起至清償日止，按週年利率百分之5計算之利息。
訴訟費用由被告負擔。
本判決得假執行；但被告以新臺幣22萬5,000元為原告陳美惠預
供擔保，以新臺幣18萬5,000元為原告楊中農預供擔保，得免為
假執行。
    事實及理由
一、原告主張：兩造於民國109年間口頭成立合夥契約，將南投
    縣○○鄉○○段000000○0000地號土地（下合稱系爭土地）、同
    段26建號建物（下稱系爭建物）作為合夥財產，用來經營龍
    莊度假山莊（下稱龍莊山莊）。被告為合夥負責人，原告則
    為合夥人。嗣兩造因經營糾紛，於110年10月28日在鈞院成
    立調解（案號：本院110年度司偵移調字第156號，下稱系爭
    調解），同意於同日終止合夥關係，清算合夥財產，於110
    年11月30日交接經營權予被告，原告同意將系爭土地、建物
    以新臺幣（下同）2500萬元賣給被告，被告於同日給付原告
    支票2張（發票日110年10月28日，票面金額各300萬元）。
    兩造復於110年11月8日就系爭土地、建物成立不動產買賣契
    約契約書（下稱系爭買賣契約），約定買賣價金為5000萬元
    （含系爭土地、建物買賣價金2500萬元，及承受原告銀行貸
    款2500萬元），被告於110年11月8日給付原告支票2張（發
    票日110年11月8日，票面金額各300萬元），另於110年11月
    15日給付原告支票2張（發票日110年11月15日，票面金額各
    600萬元）。被告陸續給付共2400萬元後，卻無端巧立名目
    ，藉口扣除代墊費及業務侵占費37萬元，僅願給付63萬元，
    並向鈞院提存63萬元，是被告尚積欠買賣價金尾款（下稱系
    爭尾款）37萬元，應給付原告陳美惠、楊中農各18萬5,000
    元。又系爭調解筆錄約定原告陳美惠薪資（下稱系爭薪資）
    4萬元由被告負擔，惟被告迄今仍未給付，是被告應給付原
    告陳美惠4萬元。爰依系爭調解筆錄、買賣契約提起本件訴
    訟等語，並聲明：㈠如主文第1項所示。㈡如主文第2項所示。
    ㈢願供擔保請准宣告假執行。
二、被告則以：系爭調解筆錄第2條第2項約定「調解成立日前，
    龍莊山莊對外一切債務（下稱系爭債務），由相對人（即原
    告）負擔」。系爭買賣契約第參條付款約定第三期款「應同
    時履行條件」欄記載「甲方（即原告）同意將龍莊山莊帳目
    不符項目之款項（下稱系爭款項）返還龍莊」。系爭買賣契
    約其他特約事項第2點雖約定「交接前龍莊未付款項或債務
    應由龍莊負責」，應係指交接前之實際經營負責人即原告，
    並非指被告。而系爭債務包括電費、Agoda佣金、清除處理
    廢棄物費、水電工費，共計13萬7,617元；系爭款項則係指
    臺灣南投地方檢察署檢察官111年度調院偵字第18、19號不
    起訴處分書（下稱系爭不起訴處分書）附表所示項目及金額
    ，共35萬4,400元。是原告積欠被告系爭債務、系爭款項共4
    9萬2,017元，被告得依民法第334條規定主張抵銷，抵銷後
    原告不得再對被告請求任何給付等語，資為抗辯，並聲明：
    ㈠原告之訴駁回。㈡如受不利判決，願供擔保請准宣告免為假
    執行。
三、兩造不爭執之事項（本院卷第252-253頁）：　　
　　㈠兩造於109年間口頭成立合夥契約，將系爭土地、建物作為
      合夥財產，用來經營龍莊山莊。被告為合夥負責人，原告
      則為合夥人。
　　㈡兩造於110年10月28日在本院成立系爭調解，同意於同日終
      止合夥關係，清算合夥財產，於110年11月30日交接經營
      權予被告，原告同意將系爭土地、建物以2500萬元賣給被
      告，被告於同日給付原告支票2張（發票日110年10月28日
      ，票面金額各300萬元）。
　　㈢兩造於110年11月8日就系爭土地、建物成立系爭買賣契約
      ，約定買賣價金為5000萬元（含系爭土地、建物買賣價金
      2500萬元，及承受原告銀行貸款2500萬元），被告於110
      年11月8日給付原告支票2張（發票日110年11月8日，票面
      金額各300萬元），另於110年11月15日給付原告支票2張
      （發票日110年11月15日，票面金額各600萬元）。
　　㈣兩造於110年11月15日點交龍莊山莊。系爭土地、建物於11
      0年11月23日以買賣為登記原因移轉給被告。
　　㈤被告前已陸續給付共2400萬元，並於111年1月7日向本院提
      存63萬元。
　　㈥南投縣政府於111年3月10日以府建使字第1110048538號函
      命被告拆除系爭建物違反建築法之違章建築部分。
四、本院得心證之理由
　　原告主張被告應給付原告系爭尾款、薪資等節，為被告所否
    認，並以前詞置辯。茲分述如下：
　　㈠本件被告尚積欠系爭尾款、薪資等情，有系爭調解筆錄、
      買賣契約、支票、本院111年度第5號提存通知書為證（本
      院卷第21-33、35-43頁），且為兩造所不爭執（本院卷第
      235、252-254頁），堪信為真實。
　　㈡原告應否負擔系爭債務：
　　⒈債之內容變更，有僅發生不失同一性之債之變更者，亦得
      為債之更改，即使舊債關係消滅而成立新債關係。以契約
      為債之變更時，究為不失同一性之內容變更，抑為更改，
      應依當事人之意思及變更之經濟的意義定之，倘於債之內
      容之給付發生重要部分之變更，依一般交易觀念已失債之
      同一性者，為債之要素有變更，即應認為債之更改（最高
      法院86年度台上字第2753號判決意旨參照）。解釋意思表
      示，應探求當事人之真意，不得拘泥於所用之辭句（民法
      第98條）。又解釋契約，固須探求當事人立約時之真意，
      不能拘泥於契約之文字，但契約文字業已表示當事人真意
      ，無須別事探求者，即不得反捨契約文字而更為曲解（最
      高法院80年度台上字第1960號、101年度台上字第79號判
      決意旨參照）。
　　⒉系爭調解筆錄第2條第2項約定，調解成立日前，系爭債務
      ，由原告負擔（本院卷第35-37頁）。嗣兩造於系爭買賣
      契約其他特約事項第2點約定「交接前龍莊未付款項或債
      務應由龍莊負責」（本院卷第27頁），觀諸該其他特約事
      項第2點原記載「交接前龍莊未付款項或債務應由甲方（
      即原告）負責」，嗣兩造將「甲方」更改為「龍莊」，並
      於更改處蓋章，從契約文義觀之，已難認該「龍莊」係指
      原告。復參酌兩造前於系爭調解筆錄第2條第3項約定，原
      告願將龍莊山莊之民宿登記，變更經營者為被告，故依系
      爭調解筆錄、買賣契約之時序探求當事人立約時之真意，
      亦認該「龍莊」係指變更後之經營者即被告。而系爭債務
      因債務人已從原告變更為被告，債務內容亦從「調解成立
      日前龍莊山莊對外一切債務」變更為「交接前龍莊未付款
      項或債務」，均屬重要部分之變更，依一般交易觀念已失
      債之同一性者，應認係債之更改，兩造自應依系爭買賣契
      約其他特約事項第2點履行契約內容，舊債即系爭調解筆
      錄第2條第2項部分即因債之更改而消滅，是系爭債務已改
      由被告負擔。從而，被告辯稱：該其他特約事項第2點約
      定之「龍莊」係指原告，並非指被告；系爭債務是指110
      年10月28日前之債務，系爭買賣契約其他特約事項第2點
      是指110年10月29至交接前之債務，是分別約定兩段不同
      債務應由誰來負責等語，顯係曲解契約文義，並不足採。
　　㈢原告應否返還系爭款項：　
　　⒈系爭買賣契約第參條付款約定第三期款「應同時履行條件
      」欄雖約定，原告同意將系爭款項返還龍莊。惟系爭不起
      訴處分書附表所示之項目、費用，已經證人蔡莫潤、張子
      孝於偵查中證稱確有此事，並有訴外人楊秀芳提供之聘僱
      外籍移工函文及車輛後續轉售之契約書影本為證；又告訴
      人即被告已於系爭調解筆錄中表示不追究楊秀芳、原告陳
      美惠之刑事責任，且拋棄其餘請求，復於系爭買賣契約成
      立後，於111年1月26日偵訊時另自陳：已與楊秀芳達成和
      解，可以理解楊秀芳之資金運用情形等語，有系爭不起訴
      處分書、系爭調解筆錄可參（本院卷第37、221-224頁）
      ，並經本院調取系爭不起訴處分書卷宗核閱屬實。是系爭
      不起訴處分書附表所示之項目、費用確實存在，且被告已
      於系爭調解筆錄中表示不追究楊秀芳、原告陳美惠之刑事
      責任及拋棄其餘請求，並在系爭買賣契約成立後，於偵查
      中亦表示對於該等支出均可以理解等情，無從僅因被告事
      後主觀認為部分款項支出不符其預期，即認有系爭款項存
      在。
　　⒉被告雖辯稱：被告雖然在系爭不起訴處分案件中有這樣表
      示過，但兩造有另外在成立系爭買賣契約時，就系爭項目
      款項再次納為契約內容，為同時履行之條件等語，惟與上
      開事證不符，復未提出相關證據以實其說，難認此部分抗
      辯可採。
　　㈣綜上，被告應依系爭調解筆錄、買賣契約給付原告系爭尾
      款、薪資，又原告不負系爭債務、款項之給付義務，是被
      告辯稱原告積欠系爭債務、系爭款項共49萬2,017元，得
      依民法第334條規定主張抵銷，抵銷後原告不得再對被告
      請求任何給付，為無理由。
　　㈤給付有確定期限者，債務人自期限屆滿時起，負遲延責任
      。給付無確定期限者，債務人於債權人得請求給付時，經
      其催告而未為給付，自受催告時起，負遲延責任。其經債
      權人起訴而送達訴狀，或依督促程序送達支付命令，或為
      其他相類之行為者，與催告有同一之效力（民法第229條
      第1項、第2項）。又遲延之債務，以支付金錢為標的者，
      債權人得請求依法定利率計算之遲延利息。但約定利息較
      高者，仍從其約定利率。應付利息之債務，其利率未經約
      定，亦無法律可據者，週年利率為5%（民法第233條第1項
      、第203條）。本件原告對被告請求之系爭尾款、薪資債
      權，核屬無確定期限之給付，自應經原告之催告而未為給
      付，被告始負遲延責任，而原告之起訴狀繕本係於111年4
      月19日送達於被告，有本院送達證書為證（本院卷第65頁
      ），而被告迄未給付，即應自起訴狀繕本送達翌日即111
      年4月20日起負遲延責任。故原告請求被告自起訴狀繕本
      送達翌日（111年4月20日）起至清償日止，按週年利率5%
      計算之遲延利息，即屬有據。
五、綜上所述，原告依系爭調解筆錄、買賣契約，請求被告給付
    原告陳美惠22萬5,000元及原告楊中農18萬5,000元，及自起
    訴狀繕本送達翌日（111年4月20日）起至清償日止按週年利
    率百分之5計算之利息，為有理由，應予准許。
六、本件原告勝訴部分係依民事訴訟法第427條第1項規定適用簡
    易訴訟程序，依同法第389條第1項第3款規定，應依職權宣
    告假執行。原告陳明願供擔保，請准宣告假執行，無非係促
    請本院依職權為假執行之發動，自無為准駁諭知之必要。被
    告聲請宣告免為假執行，核無不合，爰依同法第392條第2項
    規定，酌定相當之擔保金額准許之。
七、本件事證已臻明確，兩造其餘攻防方法及所提證據，經本院
    斟酌後，核與判決結果不生影響，爰不予逐一論駁，併此敘
    明。　　
八、訴訟費用負擔之依據：民事訴訟法第78條。　
中　　華　　民　　國　　111 　年　　8 　　月　　15　　日
                  埔里簡易庭  法  官  鄭煜霖
附表：系爭不起訴處分書之附表
編號 時間（民國） 不實登載名目 金額（新臺幣）  1 109年7月1日 公司車 5萬元  2 109年8月7日 送張子孝酒 3萬5,000元  3 109年9月19日 外勞申請費 2萬5,000元  4 109年10月3日 仲介月費 8,600元  5 109年11月20日 外勞申請費 5萬600元  6 109年10月7日 陳董買材料 5萬9,000元  7 109年10月25日 驗車罰單 1,200元  8 109年6月某日 陳美惠薪水 2萬元  9 109年7月間某日 同上 3萬元  10 109年8月間某日 同上 3萬5,000元  11 109年12月間某日 同上 4萬元 

以上為正本係照原本作成。
如不服本判決，應於送達後20日內，向本院提出上訴狀並表明上
訴理由，如於本判決宣示後送達前提起上訴者，應於判決送達後
20日內補提上訴理由書（須附繕本）。
中　　華　　民　　國　　111 　年　　8 　　月　　15　　日
　　　　　　　　　　　　　　　書記官  洪妍汝